Inventaris van het archief van het Vredegerecht van het Kanton Sommelsdijk
Nationaal Archief, Den Haag
Vredegerecht te Sommelsdijk
Vredegerecht Sommelsdijk
1811-1839
332
1.10 meter; 24 inventarisnummers.
Normale geschreven, getypte en gedrukte documenten, geen bijzondere handschriften.
Nationaal Archief, Den Haag
Vredegerecht van het Kanton Sommelsdijk
Het archief bevat o.a. audiëntiebladen, minuten en répertoires van civiele acten en vonnissen, registers, maandelijkse staten en aangiften van overlijden, ingekomen brieven en reglementen en keuren op allerlei gebied, geldende in de dorpen van het kanton.
Archiefvorming
Geschiedenis van de archiefvormer
Kort na de inlijving van ons land bij Frankrijk werd de rechterlijke indeeling geregeld nl. bij Keizerlijk Decreet d.d. 18 October 1810.
In elk kanton werd een vredegerecht en eene rechtbank van enkele politie opgericht. Gedurende het geheele bestaan der vredegerechten, tot 1 October 1838, bleef deze rechterlijke indeeling gelden, behoudens eenige wijzigingen, vastgesteld bij Koninklijk Besluit d.d. 27 April 1824.
De competentie van den vrederechter in zaken van contentieuze rechtspraak werd geregeld in art. 10 e. v. van het Keizerlijk Decreet d.d. 8 November 1810; hij had de berechting over alle persoonlijke rechten en roerende zaken tot eene waarde van 50 francs zonder appèl en tot eene waarde van 100 francs met appèl; over vorderingen tot vergoeding van schaden, toegebracht aan land en veldgewassen; over grensgeschillen; over vorderingen tegen den huurder tot herstel aan huizen; over kwesties van loon, arbeidsovereenkomst, beleediging enz. Zaken van voluntaire jurisdictie waren aan den vrederechter opgedragen door art. 405 e. v. van den Code Napoléon (benoeming van voogden), art. 476 van dien Code (emancipatie), door art. 907 e. v. van den Code de Procedure Civile (verzegeling van boedels) enz.
Van de vonnissen, door den vrederechter in civiele zaken gewezen, kwam men in appèl bij de rechtbanken van eersten aanleg.
Volgens Décret Impérial.d.d.21 October 1811 behoorden tot het kanton Sommelsdijk: Sommelsdijk, Middelharnis, den Bommel en Ooltgensplaat. Sinds Januari 1835 was de vrederechter van het kanton Sommelsdijk tevens waarnemend vrederechter van het kanton Goedereede.
Geschiedenis van het archiefbeheer
De verwerving van het archief
De rechtstitel is (nog) onbekend
3.03
Aanwijzingen voor de gebruiker
Openbaarheidsbeperkingen
Volledig openbaar.
Materiële beperkingen
Aanvraaginstructie
Openbare archiefstukken kunnen online worden aangevraagd en gereserveerd. U kunt dit ook via de terminals in de studiezaal van het Nationaal Archief doen. Om te kunnen reserveren dient u de volgende stappen te volgen:
U maakt een profiel aan op www.gahetna.nl, en logt vervolgens in
Via de archiefinventaris (alleen de beschrijvingen met rode nummers) selecteert u het gewenste archiefstuk door op de knop 'Reserveren' te klikken
In het volgende scherm geeft u aan op welke dag u het archiefstuk wilt inzien
Indien u zich bevindt in de studiezaal en een tafelnummer heeft ontvangen kunt u dit nummer vermelden. Als u geen tafelnummer heeft kunt u tafelnummer 777 laten staan
Vervolgens bevestigt u uw reservering door deze te versturen.
Verwant materiaal
Beschikbaarheid van kopieën
Beschrijving van de series en archiefbestanddelen
- Audiëntiebladen, 1811, 1815, 1829 en 1830-1831 april; 1; 1 omslag
- Minuten van civiele acten en vonnissen, 1811; 2-3; 2 pakken
  Hierbij bevinden zich tevens in doorlopende nummering de vonnissen en acten van de rechtbank van politie te Sommelsdijk.
  - 1811 Maart - Augustus, 2
  - 1811 September - December, 3
- Minuten van civiele acten, 1814-1815 en 1829-1830; 4; 1 pak
- Répertoires van vonnissen en acten, 1811, 1829 en 1830; 5; 1 omslag
- Conceptenboek van acten van familieraad, 1836 Mei- Juni; 6; 1 katern
- Conceptenboek van processen-verbaal van getuigenverhoor, 1836 April-December; 7; 1 katern
- Maandelijksche staten der sterfgevallen in de gemeenten van het kanton, ingezonden door de burgemeester, als ambtenaren van den burgerlijken stand, 1819 -1829 en 1835-1839; 8; 1 pak
- Aangiften van overlijden, ingezonden door de burgermeesters der gemeenten in het kanton,als ambtenaren van den burgerlijken stand, ingevolge Koninklijk Besluit d.d. 31 Juli 1828, 1828-1829; 9; 1 pak
- Register van overlijden, volgens de aangiften der burgemeester van de gemeenten in het kanton, 1828-1836; 10-13; 4 katernen
  - 1828 Augustus-1830 December, 10
  - 1831 Januari-1834 December, 11
  - 1835 Januari- December, 12
    De achterzijde hiervan is gebruikt als register van overlijden in het kanton Goedereede
  - 1836 Januari- December, 13
    De achterzijde hier van is gebruikt als register van overlijden in het kanton Goedereede
- Gedeponeerde afschriften van testamenten, 1800-1810; 14; 1 omslag
  Niet raadpleegbaar
- Ingekomen afschriften van deurwaardersexploiten, 1823-1824,1833 en 1836; 15; 1 omslag
- Ingekomen rekeningen en quitantiën betreffende den boedel van Stoffel Lage., 1820; 16; 1 omslag
- Registers van uitgaande brieven., 1818-1825; 17-18; 2 deelen
  - 1818-1821, 17
  - 1821 Maart-1825 September, 18
    Achter in het tweede deel bevinden zich Notulen van de Commissie van toezicht op het onderwijs in Sommelsdijk van 1812 tot 1814.
- Ingekomen brieven, 1814-1838; 19; 1 pak
  het jaar 1831 ontbreekt.
- Chronologische index van de brieven, ingekomen bij het vredegerecht, 1818 Januari-1834 December; 20; 1 deel
- Chronologische index van de brieven, ingekomen bij het vredegerecht der kantons Sommelsdijk en Goedereede, 1835; 21; 1 deel
  Sinds Januari 1835 was de vrederechter van het kanton Sommelsdijk tevens waarnemend vrederechter van het kanton Goedereede.
- Reglementen en keuren op allerlei gebied, geldende in de dorpen van het kanton, 1825-1826; 22; 1 omslag
  Gelijktijdige afschriften.
- Beschrijving van het ceremonieel in acht te nemen bij de zittingen van het vredegerecht, 1837; 23; 1 omslag
- Concepten voor een inventaris der stukken, behorende tot het archief van het vredegerecht, 1838; 24; 1 omslag